# 请教陈版主，以分红形式作为租金的会计处理？

提问人：zhudeyang 时间：2023-01-10 19:12:16
【合同背景】
公司在某地准备投资建厂，与当地企业签订厂区租赁协议
【合同关键条款】
1.租赁期间，乙方经审计后每年税后经营净利润按公司法规定计提法定公积金后可供分配利润的40%作为每年租金支付给甲方。若当年出现亏损则当年无需租金。
2.双方约定租赁期 15 年。租赁期届满后，若双方继续租赁，可以继续签订租赁协议。若乙方不继续租赁的，应向甲方返还场地。若甲方不继续租赁的，乙方按照评估价收购甲方的场地和房屋。
3.本合同签订后，乙方保证五年内不得退出租赁。若乙方在五年内退出租赁，甲方有权终止本租赁协议，并要求乙方承担赔偿责任。五年后乙方有权随时解除本合同。如乙方单方面解除本合同的，甲方不得向乙方主张任何赔偿，乙方亦无需承担赔偿责任。
【准则相关条款】
租赁基础：
根据《企业会计准则应用指南》，“租赁的主要特征是转让已识别资产的使用权，而不是转移资产的所有权，并且这种转移是有偿的，取得使用权以支付租赁合同对价为代价，从而使租赁有别于资产购置和不把资产的使用权从合同的一方转移给另一方的服务性合同，如劳务合同、运输合同、保管合同、仓储合同等以及无偿提供使用权的借用合同。”
本合同框架下符合租赁的基本特征，含有租赁成分。
可变租赁付款额的会计处理：
或有租金是指金额不固定，以时间长短以外的其他因素（如销 售量、使用量、物价指数等）为依据计算的租金。由于或有租金的 金额不固定，无法采用系统合理的方法对其进行分摊，因此在或有 租金实际发生时，计入当期损益。
【问题】
1.在该合同背景下，根据准则或有租金规定进行会计处理是否合适？
2.该合同租金计算方式特殊，出租人实质相当于享有了一项分红权，是否需考虑确认为一项金融负债？或者其他会计处理方式？

回答人：chenyiwei
1 、由于“租赁期间，乙方经审计后每年税后经营净利润按公司法规定计提法定公积金后可供分配利润的40%作为每年租金支付给甲方”属于可变租赁付款额，据此可以不确认使用权资产和租赁负债，而在实际发生租金支付义务时（即根据每年盈利情况确定本年应付租金时）按实际应支付的租金确认成本费用。
2 、承租人无需确认对出租人的金融负债。该事项不是金融工具准则的规范范围。